【裁判字號】    99,審訴,3979
【裁判日期】    991230
【裁判案由】    毒品危害防制條例
【裁判全文】
臺灣高雄地方法院刑事判決            99年度審訴字第3979號
公  訴  人  臺灣高雄地方法院檢察署檢察官
被      告  何加慶
上列被告因違反毒品危害防制條例案件，經檢察官提起公訴（99
年度偵字第30058 號），本院合議庭裁定由受命法官獨任進行簡
式審判程序，判決如下：
    主  文
何加慶施用第一級毒品，累犯，處有期徒刑玖月，扣案第一級毒
品海洛因壹包（含包裝袋，驗餘淨重零點零零肆公克），沒收銷
燬之。又施用第二級毒品，累犯，處有期徒刑伍月。應執行有期
徒刑壹年；扣案第一級毒品海洛因壹包（含包裝袋，驗餘淨重零
點零零肆公克），沒收銷燬之。
    事  實
一、何加慶前因施用毒品案件，經本院裁定送觀察勒戒後，認有
    繼續施用毒品之傾向，再裁定令入戒治處所施以強制戒治，
    嗣經本院裁定停止戒治，於民國91年6 月6 日保護管束期滿
    未經撤銷，而視為強制戒治執行完畢，由臺灣高雄地方法院
    檢察署檢察官以91年度戒毒偵字第608 號為不起訴處分確定
    。復因施用毒品案件，經本院以96年度訴字第1262號判決判
    處有期徒刑10確定，嗣經本院以96年度聲減字第9121號裁定
    減刑為有期徒刑5 月確定，並於97年6 月20日縮刑期滿執行
    完畢（構成累犯）。
二、詎何加慶仍未戒絕毒癮，分別基於施用第一級毒品海洛因及
    第二級毒品甲基安非他命之犯意，於99 年8月1 日中午12時
    許，在其位於高雄市楠梓區○○○路南三巷31號住處內，以
    將第一級毒品海洛因置入針筒內摻水稀釋後，注射靜脈血管
    之方式，施用第一級毒品海洛因1 次後，復在同一地點，以
    將第二級毒品甲基安非他命置於玻璃球燒烤吸食煙霧之方式
    ，施用第二級毒品甲基安非他命1 次。嗣於99年8 月1 日下
    午4 時20分許，在高雄市○○區○○路40巷15號前，因形跡
    可疑為警盤查，並當場扣得第一級毒品海洛因1 包（驗餘淨
    重0.004 公克）。經徵得其同意採集尿液送驗，結果呈嗎啡
    、可待因、甲基安非他命、安非他命陽性反應，始悉上情。
三、案經高雄市政府警察局左營分局報告臺灣高雄地方法院檢察
    署檢察官偵查起訴。
    理  由
一、程序部分：
    本件被告何加慶所犯為死刑、無期徒刑或最輕本刑為3 年以
    上有期徒刑以外之罪，其於準備程序中就被訴事實為有罪之
    陳述，經告知簡式審判程序之旨，並聽取公訴人及被告之意
    見後，依刑事訴訟法第273 條之1 第1 項規定，裁定由受命
    法官獨任進行簡式審判程序，合先敘明。
二、認定犯罪事實所憑之證據及理由：
    訊據被告何加慶對於上揭施用第一級、第二級毒品犯行於本
    院審理時供承不諱，且被告於99年8 月1 日為警查獲後所採
    集之尿液，經送檢驗之結果，確呈嗎啡、可待因、甲基安非
    他命、安非他命陽性反應，此有高雄市立凱旋醫院99年9 月
    7 日濫用藥物尿液檢驗報告及高雄市政府警察局左營分局毒
    品案嫌疑人尿液代碼與姓名對照表（尿液代碼：C99542號）
    各1 份附卷可稽；且扣案之白色粉末1 包，經送高雄市立凱
    旋醫院鑑驗之結果，確含有第一級毒品海洛因成分（驗餘淨
    重0.004 公克）無訛，有該醫院99年9 月23日濫用藥物成品
    檢驗鑑定書1 份在卷可佐，是被告之自白核與事實相符，應
    堪採信。本案事證明確，被告上開施用第一、二級毒品犯行
    ，堪以認定。
三、論罪科刑：
  (一)修正之毒品危害防制條例第20條就施用毒品者，祇於「初犯
    」及「5 年後再犯」二種情形，有其追訴條件之限制，即須
    於初犯經觀察、勒戒或強制戒治釋放後，5 年內均無施用毒
    品之行為，始能認其前所實施之觀察、勒戒或強制戒治已足
    遮斷毒癮，而得於5 年後再犯時，再予適用初犯之規定，重
    行觀察、勒戒等程式。倘5 年內已經再犯，被依法追訴處罰
    ，縱其第3 次（或第3 次以上）施用毒品之時間在初犯釋放
    5 年以後，即與「5 年後再犯」之情形有別，且因已於「5
    年內再犯」，顯見原實施觀察、勒戒或強制戒治，已無法收
    其實效，而無5 年戒斷期之存在，自無再經觀察、勒戒及強
    制戒治之必要，應得逕行追訴處罰，最高法院著有95年5 月
    9 日95年第7 次刑事庭會議決議可資參照。本件被告前因施
    用毒品案件，經本院裁定送強制戒治後，於91年6 月6 日執
    行完畢，復於96年間因施用毒品案件，經本院以96年度訴字
    第1262號判決判處有期徒刑10月確定，有臺灣高等法院被告
    前案紀錄表1 份在卷可參。被告既曾於「5 年內再犯」，且
    經法院判處罪刑確定，本件被告復於99年8 月1 日施用第一
    級毒品海洛因、第二級毒品甲基安非他命為警查獲，即非屬
    該條例第20條第3 項所定「5 年後再犯」之情形，檢察官依
    毒品危害防制條例第23條第2 項之規定，予以追訴，自屬適
    法。
  (二)按海洛因及甲基安非他命分別係屬毒品危害防制條例第2 條
    第2 項第1 款、第2 款所稱之第一、二級毒品，依法不得施
    用。核被告何加慶所為，係犯毒品危害防制條例第10條第1
    、2 項之施用第一、二級毒品罪。其持有海洛因、甲基安非
    他命後，進而施用，持有之低度行為應被施用之高度行為所
    吸收，不另論罪。被告所犯前開施用第一級毒品及第二級毒
    品罪，犯意各別、行為互殊，應予分論併罰。又被告有如事
    實欄所載徒刑之宣告及執行完畢情形，有臺灣高等法院被告
    前案紀錄表1 份在卷可稽，其於前開有期徒刑執行完畢後5
    年內，故意再犯本件有期徒刑以上之罪，應依刑法第47條第
    1 項之規定論以累犯，並在其所犯施用第一級、第二級毒品
    罪刑項下均加重其刑。爰審酌被告前已因施用毒品案件經強
    制戒治，猶未徹底戒除毒癮，足認其並無戒除毒害之決心，
    本不宜寬貸，惟念其施用毒品乃自戕一己之身體健康，並具
    有病患性人格之特質，其行為本身對社會所造成之危害並非
    直接、鉅大、持有毒品之數量及其坦承施用第一、二級毒品
    犯行等一切情狀，分別量處如主文所示之刑，並定應執行之
    刑，以資儆懲。
  (三)至扣案白色粉末1 包（驗餘淨重0.004 公克），經送驗結果
    ，確含有海洛因成分，業如上述，而包裝袋與其上殘留之毒
    品，衡情均已難以分析剝離，自應整體視為毒品，不問屬於
    犯人與否，均應依毒品危害防制條例第18條第1 項前段之規
    定，在被告施用第一級毒品罪罪刑項下，宣告沒收銷燬之。
    至送鑑耗損之毒品既已滅失，自無庸再予宣告沒收銷燬之必
    要。
據上論斷，應依刑事訴訟法第273 條之1 第1 項、第284 條之1
、第299 條第1 項前段，毒品危害防制條例第10條第1 項、第2
項、第18條第1 項前段，刑法第11條、第47條第1 項、第51條第
5 款，判決如主文。
本案經檢察官李怡增到庭執行職務。
中    華    民    國    99    年    12    月    30    日
                  刑事第十庭    法  官  王  琁
以上正本證明與原本無異。
如不服本判決應於收受本判決後10日內向本院提出上訴書狀，並
應敘述具體理由，如未敘述上訴理由者，應於上訴期間屆滿後20
日內補提理由書狀於本院（均須按他造當事人之人數附繕本）「
切勿逕送上級法院」。
中    華    民    國    99    年    12    月    30    日
                                書記官  王淑娟

司法院資訊處製作；財團法人民間司法改革基金會備份。
